---
title: "Heatmap mit Clusteranalye für Patienten -- außerdem Box-Whisker-Plots -- für drei cluster -- alle Aspekte"
output:
  pdf_document: default
  html_document: default
date: "2024-01-18"
---

```{r setup, include=FALSE}
knitr::opts_chunk$set(echo = TRUE)
```


# Packages einlesen
```{r}
library("dplyr")
library(dtplyr)
library(readxl)
library(compositions)
library(cluster)
library("ggplot2")
library("ggdendro")
library("tidyr")
library("grid")

options(scipen = 10)
```

# Daten einlesen
```{r}
#data_directory <- "Y:/Auswertung_Datenanalyse/DatenAnalyseMitR/"
data_directory <- "Q:/NAS/IMiC/Auswertung_Datenanalyse/DatenAnalyseMitR/"
Genus_Data <- read.csv(paste(data_directory,"A_Daten/20_OutPut_OutTables/Genus_Data.csv",sep = ""), sep=";")
colnames(Genus_Data)[1:5]
```

# Daten auswählen
Hier werden alle Genera betrachet für alle Patientendaten zur Visite 1.
```{r}
V1Data <- Genus_Data[grep("V1",Genus_Data$ID),]
```
ein check...
```{r}
print(paste("Entfernte Datensätze:",c(dim(Genus_Data)[1]-dim(V1Data)[1])))
print(paste("Entfernte Genera:",c(dim(Genus_Data)[2]-dim(V1Data)[2])))
print(paste("Restliche Daten:",dim(V1Data)))
```
```{r}
Genus_Data <- V1Data
```

# Imputation (Nullen auffüllen)
```{r}
# Nullen auffüllenn
nullen_auffuellen <- function(x){
  tmp <- which(x == 0)
  if(length(tmp) > 0){
    x[tmp] <- 1e-3
  }
  return(t(x))
}
# Test: nullen_auffuellen(c(1,0,0.0001,100))
# Test: nullen_auffuellen(c(1,2,0.0001,100))

# Test: Selected_Genus_Data[1:10,2:10]
# Test: apply(Selected_Genus_Data[1:10,2:10], MAR = 2, FUN = nullen_auffuellen)

Genus_Data_NoZeros <- Genus_Data
Genus_Data_NoZeros[,-1] <-
  apply(Genus_Data[,-1], MAR = 2, FUN = nullen_auffuellen)
Genus_Data_NoZeros[1:4,14]
```

# Normalisieren
```{r}
Genus_Data_norm <- Genus_Data_NoZeros
Genus_Data_norm[,-1] <- Genus_Data_norm[,-1]/rowSums(Genus_Data_norm[,-1])
# Test: Selected_Genus_Data_NoZeros[1:10,1:10]
# Test: Selected_Genus_Data_norm[1:10,1:10]
```

# ilr-Transformation
```{r}
ilr_Genus_Data <- ilr(Genus_Data_norm[,-1])
rownames(ilr_Genus_Data) <- Genus_Data_norm[,1]
ilr_Genus_Data[1:10,1:5]
```
check: Es müssen zwei Spalten weniger sein

* die IDs werden nicht normalisiert und gelangen nicht in die ilr-Transformation!
* Durch die ilr-Transformation wird die Dimension um 1 vermindert.
```{r}
dim(Genus_Data)[2] - dim(ilr_Genus_Data)[2]
```
# Clustern

```{r}
method = "ward"
my.agnes <- agnes(x=ilr_Genus_Data, 
                  diss =FALSE, 
                  metric = "euclidean", 
                  method = method)
namen.der.cluster.bestandteile <-
    my.agnes$order.lab
my.agnes$order
```



Quelle ist: https://jcoliver.github.io/learn-r/008-ggplot-dendrograms-and-heatmaps.html
```{r}
dend <- as.dendrogram(my.agnes)
  dendro_plot <- ggdendrogram(data = dend, rotate = TRUE)
  # Preview the plot
  print(dendro_plot)
  
  
  DataForHeatMap_long <- pivot_longer(data = Genus_Data_norm,
                             cols = -ID,
                             names_to = "measurement",
                             values_to = "value")

  
  # Re-order heatmap rows to match dendrogram
  dend_order <- order.dendrogram(dend)

  

  DataForHeatMap_long$ID <- factor(x = DataForHeatMap_long$ID,
                                 levels = my.agnes$order.lab, 
                                 ordered = TRUE)  
  
  dfh <- DataForHeatMap_long[DataForHeatMap_long$value >= 0.1,]
  these_genera <- unique(dfh$measurement)
  DataForHeatMap_long_extract <- filter(DataForHeatMap_long,measurement %in% these_genera)
```


```{r}
heatmap_plot <- ggplot(data = DataForHeatMap_long_extract, aes(x = measurement, y = ID)) +
    geom_tile(aes(fill = value)) +
    scale_fill_gradient2()  +
  theme(axis.text.y = element_blank(),
        axis.title.y = element_blank(),
        axis.ticks.y = element_blank(),
        axis.text.x = element_text(size = 12,angle = 90),
        legend.position = "top")
heatmap_plot
```

# Grafik als Datei speichern
Die Parameter müssen hier geändert werden, denn die Gestalt der Grafik hängt vom Dateiformat ab!
```{r}
#pdf(paste(data_directory,"K_ClusterMitHeatmap_BEISPIEL/NurPatienten_14Spalten.pdf",sep = ""), 
#    height = 11, width = 8.5, paper = "letter")
  grid.newpage()
  print(heatmap_plot, 
        vp = viewport(x = 0.2, y = 0.5, width = 0.4, height = 1.0))
  print(dendro_plot, 
        vp = viewport(x = 0.70, y = 0.52, width = 0.5, height = 0.83))
#  dev.off()
  
```
# Cluster auswerten

```{r}
namen.der.cluster.bestandteile <-
  my.agnes$order.lab
```

## Namen anpasen (kürzer machen)
```{r}
short_names <- function(x){substr(x,1,6)}
kurz.namen.der.cluster.bestandteile <-
  data.frame(ID = sapply(namen.der.cluster.bestandteile, short_names))
#head(kurz.namen.der.cluster.bestandteile)

my.agnes$order.lab <- kurz.namen.der.cluster.bestandteile$ID
```

## Wieviele Cluster
```{r}
# hier auswählen, wie viele Cluster zu betracheten sind
cluster_grouping <- cutree(my.agnes, k=3)
```

## Cluster Daten auswählen
```{r}
cluster_grouping <- 
  data.frame(StudyID =  sapply(Genus_Data_norm$ID, short_names),
             ClusterNr = cluster_grouping)
cluster_grouping <- cluster_grouping[order(cluster_grouping$ClusterNr),]
cluster_grouping
```
## manuelle Veränderung 

```{r}
tmp <- which(substr(cluster_grouping$StudyID,1,3) %in% c("P21","P20","P17","P15"))
cluster_grouping$ClusterNr[tmp] <- 2
tmp <- which(substr(cluster_grouping$StudyID,1,3) %in% c("P04","P16","P13"))
cluster_grouping$ClusterNr[tmp] <- 3
```
Study-ID anpassen....

```{r}
cluster_grouping$StudyID <- substr(cluster_grouping$StudyID,1,3)
```

Kontrolle
```{r}
cluster_grouping
```



## Für alle Aspekte
```{r}
avail_aspects <- c("GlobalGutPerfusion",
                   "GlobalGutPerfusionPerBirthWeight",
                   "iFTOE")
aspect <- avail_aspects[1]
#
for(aspect in avail_aspects){
  # Meta-Daten einlesen
  MetaData <- 
    data.frame(read_excel("AdditionalDataForClusters.xlsx"))
  
  #MetaData <- data.frame(read_excel("A_Daten/Update_Daten_SpO2_zyanot.xlsx"))
  index_of_interesting_data <- which(colnames(MetaData) == aspect)
  mdata <- MetaData[,c(1,index_of_interesting_data)]
  
  mdata$StudyID <- 
    substr(mdata$StudyID,6,8)
  
  # Joinen
  joined.meta.data <-
    left_join(x = cluster_grouping, 
              y = mdata, by = "StudyID")
  
  # 33 wurde als NA-Wert benutzt
  NA_index <- which(joined.meta.data[,3] == 33)
  if(length(NA_index) > 0){
    joined.meta.data[NA_index,4] <- NA 
  }
  
  x <- as.numeric(filter(joined.meta.data,ClusterNr == 1)[,3])
  y <- as.numeric(filter(joined.meta.data,ClusterNr == 2)[,3]) 
  med_x <- median(x, na.rm = TRUE)
  med_y <- median(y, na.rm = TRUE)
  
  (alt = ifelse(med_x < med_y, "less", "greater"))
  
  pv_12 <-
    wilcox.test(x,y, alternative = alt)$p.val
  pv_12 <- round(pv_12,2)
  
  # wird nur bei mehr als zwei Clustern benötigt
  x <- as.numeric(filter(joined.meta.data,ClusterNr == 1)[,3])
  y <- as.numeric(filter(joined.meta.data,ClusterNr == 3)[,3])                
  if(median(x, na.rm = TRUE) < median(y, na.rm = TRUE)){alt = "less"}else{alt = "greater"}
  pv_13 <-
    wilcox.test(x,y, alternative = alt)$p.val
  pv_13 <- round(pv_13,2)
  
  x <- as.numeric(filter(joined.meta.data,ClusterNr == 2)[,3])
  y <- as.numeric(filter(joined.meta.data,ClusterNr == 3)[,3])                
  if(median(x, na.rm = TRUE) < median(y, na.rm = TRUE)){alt = "less"}else{alt = "greater"}
  pv_23 <-
    wilcox.test(x,y, alternative = alt)$p.val
  pv_23 <- round(pv_23,2)
  
  par(mar = c(6, 6, 6, 6) + 0.1)
  tiff(paste("HeatMapAuswertung3ClusterAlleAspekte\\BoxWhisker_",
             aspect,".tiff", sep = ""), 
       res = 600,
        width = 3000, height = 3000, units = "px",)
  boxplot(as.numeric(joined.meta.data[,3]) ~ round(joined.meta.data$ClusterNr,0),
          xlab = "Cluster Number", ylab = aspect,
          main = paste("p values:\n1 vs. 2:", pv_12, ", 2 vs. 3:", pv_23, ", 1 vs. 3: ", pv_13),
          col = c("red","grey","blue"))
  dev.off()
}
```

